【裁判字號】    92,上易,951
【裁判日期】    920513
【裁判案由】    家暴傷害等
【裁判全文】
臺灣高等法院刑事判決                            九十二年度上易字第九五一號
    上  訴  人
    即  被  告  丙○○
                乙○○
右列上訴人因家暴傷害案件，不服臺灣士林地方法院九十一年度易字第四七一號，中
華民國九十二年二月二十七日第一審判決（起訴案號：臺灣士林地方法院檢察署九十
年度偵字第九四八三號），提起上訴，本院判決如左：
    主  文
上訴駁回。
    事  實
一、甲○○為大陸地區來台女子，與丙○○為夫妻關係，乙○○為丙○○之父，甲○○與乙○○則為直系姻親，分別為家庭暴力防治法第三條第一款、第三款所稱之
    家庭成員。甲○○、丙○○平日感情不睦時常爭吵，於民國九十年五月二十五日
    十九時三十分許，二人在台北縣汐止市○○街三十二號五樓之住處，因細故發生
    爭執，丙○○與乙○○遂共同基於傷害之犯意，由丙○○自甲○○身後抓住其雙
    手，使其不得動彈，再由乙○○掌摑甲○○臉頰，甲○○隨即掙脫並高舉木製椅
    子，乙○○預見拉扯椅子極易在過程中使甲○○受傷，仍接續前揭傷害之犯意，
    上前與甲○○拉扯椅子，致使椅子撞擊甲○○，使其受有顏面瘀傷、右手臂瘀傷
    之身體傷害（乙○○亦遭甲○○傷害，而受有前額浮腫、撕裂傷之傷害）。
二、案經被害人甲○○訴由臺北縣警察局汐止分局報請臺灣士林地方法院檢察署檢察
    官偵查起訴。
    理  由
一、訊據上訴人即被告丙○○、乙○○雖坦承當日與告訴人甲○○發生爭執，惟均矢
    口否認有何傷害犯行，被告丙○○辯稱：甲○○與我在房間吵架，我躺在床上，
    甲○○開始摔東西，我爸爸（被告乙○○）聽到後去阻止，他們兩人就拉扯椅子
    ，我當時抱著小孩，並沒有參與，甲○○的傷應是自己弄傷的等語；被告乙○○
    辯稱：是甲○○摔椅子，我去阻止，我只有搶椅子，搶椅子有傷到她的臉，她手
    臂受傷也是搶椅子的結果，甲○○就拿椅子砸我，我也有告甲○○，我沒有打她
    臉等語。經查：告訴人甲○○因返回大陸地區，未克傳訊，惟被告丙○○、乙○○如何傷害甲○○等情，業據告訴人甲○○於警訊中指訴甚詳（見九十年度偵字
    第九四八三號偵查卷第三頁），並有台北市立忠孝醫院九十年五月二十五日出具
    之驗傷診斷書一件附卷可稽（附於偵查卷第二八頁），參諸被告及告訴人均供陳
    當時發生爭執，且告訴人於事發後旋即赴醫院就診，經診斷有「顏面瘀傷、右上
    臂瘀傷」之傷勢，並於翌日即九十年五月二十六日即至台北縣警察局汐止分局汐
    止派出所報警提出告訴（見偵查卷第三頁之警訊筆錄），告訴人理無自己弄傷自
    己之可能，況且，證人張德敏於偵查中亦證稱：「當天（九十年五月二十六日）
    委託人（即告訴人）哭著來徵信社，說他被夫、公公打，綁起來打：：他手有受
    傷，臉為腫的」等語（見九十年度偵字第九四八三號偵查卷第四九頁），亦見告
    訴人有受傷害之事實，且告訴人找證人之目的係在委託徵信社之人調查丙○○之
    外遇，有證人張德敏之供述可稽，果告訴人若非遭到被告二人毆打，其向證人表
    明目的即可，何須另向證人表示遭受毆打之事，參酌證人之證詞，亦徵告訴人之
    指訴為真實可採，被告二人所辯均屬圖卸刑責之詞，應均不足採，其等亦無主張
    正當防衛或緊急避難之餘地，被告二人右揭罪證明確，犯行均堪認定。
二、核被告丙○○、乙○○所為，均係犯刑法第二百七十七條第一項之傷害罪，被告
    乙○○掌摑告訴人臉頰及與告訴人拉扯椅子等傷害行為，乃接續而為，為單一犯
    罪事實，應只論以單純一罪。被告丙○○為告訴人甲○○之配偶，被告乙○○為
    告訴人之直系姻親，與之有家庭暴力防治法第三條第一款、第三款之家庭成員關
    係，且係故意對家庭成員實施身體上不法侵害之行為，屬家庭暴力防治法第二條
    第二項之家庭暴力罪。原起訴書雖認被告父子均係犯刑法第二百八十四條第一項
    前段之過失傷害罪，惟被告丙○○係自告訴人身後抓住其雙手，使其不得動彈，
    再由被告乙○○掌摑告訴人臉頰，此部分有傷害人身體之故意甚明，而被告乙○○（及甲○○）對於拉扯椅子之衝突中可能造成對方受傷之事實，自應知悉，其
    既已預見對方傷害之發生，仍執意為之，終致二人均受有傷害，此部分有傷害之
    未必故意至明，原起訴書誤引所犯法條為刑法第二百八十四條第一項前段之過失
    傷害罪，尚有違誤，惟業經公訴檢察官於原審審判期日當庭更正之，併此敘明。
    被告乙○○、丙○○二人對於前揭掌摑告訴人臉頰部分傷害犯行，有犯意聯絡及
    行為分擔，均為共同正犯。原審本同上之見解，適用刑法第二十八條、第二百七
    十七條第一項、第四十一條第一項前段、第七十四條第一款，家庭暴力防治法第
    三十條第一項，罰金罰鍰提高標準條例第一條前段，第二條，審酌被告丙○○、
    乙○○因細故與告訴人爭執致犯本罪、告訴人亦涉犯傷害罪致被告乙○○造成傷
    害，亦有不當，且告訴人所受傷害尚屬輕徵及犯罪後態度等一切情狀，對被告二
    人各量處拘役三十日，並諭知如易科罰金均以三百元折算一日之標準。又以被告
    二人以前未曾受任何有期徒刑以上刑之宣告，此有臺灣高等法院檢察署刑案紀錄
    簡覆表、本院被告全國前案紀錄表各一份存卷可考，其等因一時失慮致犯本罪，
    經此次受刑之宣告，當知警惕，信無再犯之虞，因認對被告二人所宣告之刑以暫
    不執行為適當，故均併予宣告緩刑三年，以啟自新，並依家庭暴力防治法第三十
    條第一項之規定，諭知緩刑期內均付保護管束。認事用法均無不合，量刑亦無不
    當，被告二人上訴意旨仍執陳詞矢口否認犯罪，分別指摘原判決不當，均為無理
    由，應均予駁回。
據上論斷，應依刑事訴訟法第三百六十八條，判決如主文。
本案經檢察官周誠南到庭執行職務
中      華      民      國    九十二    年      五      月     十三     日
                              臺灣高等法院刑事第二庭
                                  審判長法  官  蔡  長  溪
                                        法  官  林  俊  益
                                        法  官  楊  貴  志
右正本證明與原本無異。
不得上訴。
                                        書記官  胡      儀
中      華      民      國    九十二    年      五      月     十四     日
附錄：本案論罪科刑法條全文
刑法第二百七十七條
 (普通傷害罪)
傷害人之身體或健康者，處三年以下有期徒刑、拘役或一千元以下罰金。
家庭暴力防治法第三十條第一項
犯家庭暴力罪或違反保護令而受選刑之宣告者，在緩刑期內應付保護管束。


司法院資訊處製作；財團法人民間司法改革基金會備份。
